高雄高等行政法院裁定
                                        111年度停字第9號
聲  請  人  葉育至即高雄市私立惠安居家長照機構

代  理  人  林石猛律師
            張羽誠律師
相  對  人  高雄市政府衛生局

代  表  人  黃志中            
代  理  人  邱郁芸            
            陳思宇            
            柯瀞喻             
上列當事人間聲請停止執行事件，聲請人聲請停止相對人中華民
國111年7月21日高市衛長字第11137272000號函之執行，本院裁
定如下：
    主  文
一、聲請駁回。
二、聲請訴訟費用由聲請人負擔。
    理  由
一、爭訟概要：
(一)緣聲請人與相對人於民國110年5月31日簽訂「高雄市政府衛
    生局長期照顧十年計畫2.0居家式照顧暨喘息服務契約書」
    （下稱服務契約），契約效期至111年12月31日止。因高雄
    市政府勞工局（下稱高市勞工局）分別於110年10月5日及6
    日對聲請人實施勞動檢查，查得：1、聲請人未支付勞工王
    育杉（下稱王員）110年5月之工資，有工資未全額給付予勞
    工之情事，違反勞動基準法第22條第2項規定；2、聲請人未
    逐日詳實記載王員實際出勤、退勤時間，違反勞動基準法第
    30條第6項規定；乃依同法第79條第1項第1款及第80條之1規
    定，以110年12月24日高市勞條字第11040345600號裁處書（
    下稱110年12月24日裁處書），分別裁處聲請人新臺幣（下
    同）2萬元共計4萬元罰鍰，並公布處分資料。相對人基於上
    情認定聲請人違反服務契約第13條第2項第5款第1目關於聲
    請人所聘人員之勞動條件應符合勞動基準法及相關法規之約
    定，乃依服務契約第17條第2項第11款規定，以110年12月29
    日高市衛長字第11044265500號函（下稱110年12月29日函）
    通知自發文日起至111年3月29日暫停聲請人新案派案3個月
    。
(二)高市勞工局復於110年11月26日對聲請人實施勞動檢查，查
    得聲請人所僱勞工楊睿榮（下稱楊員）自110年7月22日起至
    同年8月29日止連續出勤39日，聲請人未依法使楊員每7日中
    應有1日例假及1日休息日，違反勞動基準法第36條規定，乃
    依同法第79條第1項第1款及第80條之1規定，以111年2月16
    日高市勞條字第11130605400號裁處書（下稱111年2月16日
    裁處書）裁處聲請人2萬元罰鍰，並公布處分資料。相對人
    基於上情認定聲請人業經相對人以110年12月29日函通知自
    發文日起至111年3月29日暫停聲請人新案派案3個月，加計
    本次依高市勞工局111年2月16日裁處書應予再次暫停新案派
    案，聲請人累計滿2次停派案，符合服務契約第18條第1項得
    終止契約規定，審酌聲請人違法情節非屬輕微，乃以111年7
    月21日高市衛長字第11137272000號函（下稱111年7月21日
    函）通知自111年8月31日起與聲請人終止特約，並請聲請人
    於終止契約日前完成轉案。
(三)聲請人因認相對人111年7月21日函為行政處分且顯有違誤，
    乃以111年8月3日訴願暨停止執行申請書提起訴願，並依訴
    願法第93條第2項規定申請相對人111年7月21日函於行政爭
    訟確定前停止執行。因迄未獲回應，乃依行政訴訟法第116
    條第3項規定，向本院聲請裁定相對人111年7月21日函於行
    政爭訟確定前，應停止執行。
二、聲請人聲請意旨略謂：
(一)相對人111年7月21日函之執行，將對於聲請人之財產權與信
    譽造成難於回復之損害，且有急迫情事：111年7月21日函載
    明自111年8月31日起與聲請人終止特約，請聲請人於終止契
    約日前完成轉案，終止特約日期及轉案期限即將屆至，顯然
    具有急迫情事；又本件如不及時停止執行，將導致聲請人無
    法經由服務契約申報相關費用或補助，受有難以回復之損害
    ；況且，聲請人長照個案尚有約百案，相對人要求8月31日
    前完成轉案，期程過於緊迫而有其難度。再者，商譽係屬人
    格權，本質上非如財產權受侵害時可以完全藉由金錢賠償加
    以填補損害，縱使聲請人嗣後行政救濟勝訴，亦無法完全回
    復商譽；且服務對象轉案後，終將因聲請人長照信譽受損，
    無意再回到聲請人機構接受服務。
(二)本件停止執行對公益無重大影響：適用公益原則，必須從具
    體事件中各方利益之比較及其交互影響，加以探討，求其平
    衡完整而無所偏廢。由於公益概念非常抽象，因此，必須於
    每一具體個案，詳細探究所涉及之公益為何。況且，公益與
    私益並非全然對立之命題，保障私益亦屬維護公益之一部分
    。本件倘匆促執行終止服務契約，要求聲請人將服務對象轉
    案，除導致聲請人無法經由服務契約申報相關費用或補助，
    受有難以回復之損害外，更影響服務對象及家屬權益甚鉅，
    耗費社會資源，反有害於公益。倘裁定同意停止執行，並俟
    本案行政救濟確定後，再決定是否繼續執行，應有助於服務
    對象權益之維護，亦即本件停止執行對公益不僅無負面影響
    ，反而有助於公益之維護。
(三)聲請人不服相對人111年7月21日函，提起訴願，在法律上並
    非顯無理由：相對人係適用服務契約第18條第1項第2款終止
    服務契約，惟本件聲請人並未經相對人暫停派案達2次以上
    。即便聲請人具有暫停派案達2次以上之情形，惟相對人亦
    非不得對聲請人給予輔導及限期改善之機會，相對人逕以最
    嚴厲之終止契約，有違行政程序法第7條比例原則、第9條客
    觀注意義務之要求。又聲請人遭高市勞工局認定違反勞動基
    準法予以裁罰後，並無再次違反同一規定之情形。從而，相
    對人適用長期照顧服務法第48條之1終止服務契約，已違反
    該條之立法理由。
(四)綜上，相對人111年7月21日函既有前揭違法情事，且聲請人
    行政救濟勝訴之蓋然性甚高，又本件確有急迫情事，相對人
    111年7月21日函之執行將造成聲請人難於回復之重大損害，
    且停止執行非但於公益無重大影響，反係維護公益之必要措
    施，故相對人111年7月21日函於行政爭訟終結確定前，應停
    止執行等語。
三、相對人則以：
(一)相對人111年7月21日函之執行不致發生難於回復之損害或具
    急迫情事：111年7月21日函執行之結果至多僅造成聲請人於
    終止特約期間內，向具長照服務給付資格之民眾提供之長照
    服務，無法向相對人請求給付長照補助費用（民眾亦負擔部
    分長照費用），聲請人仍可自行開發願意全部自費給付之長
    照個案，故並未使聲請人不能執行長照業務，聲請人所受屬
    純粹經濟上損害，非不能事後以金錢補償之，自難謂有難以
    回復之損害。另有關個案權益部分，失能個案如考量聲請人
    無法提供公費補助長照服務，亦非不得指定其他特約之居家
    長照機構，尚無聲請人所稱個案權益受損之情形。至聲請人
    所陳將使信譽受損乙節，在一般社會通念上，亦非不能以金
    錢賠償或回復，殊難謂將發生難於回復之損害。
(二)相對人111年7月21日函之合法性並無疑義：長期照顧服務法
    第32條之2第2項規定「長照特約單位應確保其長照人員之勞
    動條件符合勞動有關法規。」，違反者依同法第48條之1規
    定，依違反各該法律規定處罰，經處罰仍未依規定辦理者，
    得停止派案；情節重大者，並得終止特約。相對人與聲請人
    所簽定之服務契約第13條第5項第1款規定「有關工資給付、
    工時、休息、休假、例假日或國定假日等勞動條件，應符合
    勞動基準法及相關法規規定。」第17條第2項規定「經甲方
    查獲乙方或乙方所聘用之長照人員有下列情事者，暫停派案
    3個月，情節重大者，逕予終止契約。……11、違反長照相關
    法令及居家服務契約規定，情節重大。」第18條第1項規定
    ：「有下列情事之一者，甲方應即終止契約，併於甲方函知
    1個月內完成轉案。……二、乙方或乙方所聘用之長照人員有
    前條第2項情事，經甲方暫停派案達2次以上或屬情節重大者
    。」相對人分別於110年8月23日以高市衛長字第1103868930
    0號函、110年12月29日號函、110年12月30日高市衛長字第1
    1043645501號函及111年6月8日高市衛長字第11135895900號
    函認定聲請人分別違反勞動基準法、長期照顧服務法及服務
    契約，並要求應遵守並落實長照相關法令。聲請人違反勞動
    基準法第22條第2項及第30條第6項規定，經高市勞工局以11
    0年12月24日裁處書處4萬元後，已具違反勞動基準法處罰事
    跡經相對人依服務契約停派案3個月，復又經高市勞工局認
    定違反勞動基準法第36條規定，以111年2月16日裁處書處2
    萬元，均已構成服務契約之停派案事由，對於聲請人多次違
    反勞動法規及檢視其違法情節，相對人認為情節重大，故與
    聲請人終止特約，並無不合。
(三)原處分係為維護公共利益，故本件無聲請停止執行之餘地：
    本件終止特約僅造成聲請人之財產損失，聲請人主張影響服
    務對象及家屬權益甚鉅，耗費社會資源，反有害於公益，純
    屬聲請人主觀論斷等語，資為答辯。
四、本院之判斷：
(一)按「（第1項）原處分或決定之執行，除法律另有規定外，
    不因提起行政訴訟而停止。……（第3項）於行政訴訟起訴前
    ，如原處分或決定之執行將發生難於回復之損害，且有急迫
    情事者，行政法院亦得依受處分人或訴願人之聲請，裁定停
    止執行。但於公益有重大影響者，不在此限。……（第5項）
    停止執行之裁定，得停止原處分或決定之效力、處分或決定
    之執行或程序之續行之全部或部份。」行政訴訟法第116條
    第1項、第3項及第5項分別定有明文。又「原行政處分之執
    行，除法律另有規定外，不因提起訴願而停止。原行政處分
    之合法性顯有疑義者，或原行政處分之執行將發生難以回復
    之損害，且有急迫情事，並非為維護重大公共利益所必要者
    ，受理訴願機關或原行政處分機關得依職權或依申請，就原
    行政處分之全部或一部，停止執行。前項情形，行政法院亦
    得依聲請，停止執行。」訴願法第93條亦定有明文。故不論
    依據訴願法第93條第3項或行政訴訟法第116條第3項規定，
    聲請停止執行，其聲請停止執行之對象均應為行政處分，否
    則其停止執行之聲請，即不備要件，應予駁回。又所謂行政
    處分，依訴願法第3條第1項規定，係指中央或地方機關就公
    法上具體事件所為之決定或其他公權力之措施，而對外直接
    發生法律效果之單方行政行為。是當事人對於非行政處分之
    行政機關函文或契約關係糾紛之爭議事件，殊無適用行政訴
    訟法第116條第3項規定聲請行政法院裁定停止執行之餘地。
(二)查相對人依長期照顧服務法第32條之1等相關規定，以聲請
    人為長照特約單位，雙方於110年5月31日簽訂服務契約，性
    質上屬行政契約，其契約關係之成立，本質上仍屬雙方間意
    思表示之合致，該服務契約第13條第2項規定：「……二、乙
    方應辦理下列事項：……（五）依法設置長照人員：……有關工
    資給付、工時、休息、休假、例假日或國定假日等勞動條件
    ，應符合勞動基準法及相關法規規定。……」第17條第2項規
    定：「經甲方查獲乙方或乙方所聘用之長照人員有下列情事
    者，暫停派案3個月，情節重大者，逕予終止契約。……(十一
    )違反長照相關法令及居家服務契約規定，情節重大。」第1
    8條第1項規定：「有下列情事之一者，甲方應即終止契約，
    併於甲方函知1個月內完成轉案。……二、乙方或乙方所聘用
    之長照人員有前條第2項情事，經甲方暫停派案達2次以上或
    屬情節重大者。」是相對人依據契約內容第18條第1項規定
    ，以111年7月21日函通知聲請人自111年8月31日起終止服務
    契約，並請聲請人於終止契約日前完成轉案（契約附隨義務
    ），乃為行使契約之權利，其性質係屬終止服務契約之意思
    表示，並非行政處分，自非得依行政訴訟法第116條第3項裁
    定停止執行之標的，則聲請人對於上開不得作為聲請停止執
    行標的之非行政處分，聲請裁定停止執行，即與前述法定聲
    請停止執行之要件不符，不應准許
五、結論：本件聲請無理由。
中　　華　　民　　國　　111 　年　　8 　　月　　31　　日
              高雄高等行政法院第二庭
                          審判長法官  孫  國  禎
                                法官  曾  宏  揚
                                法官  林  韋  岑
以上正本係照原本作成。
如不服本裁定，應於裁定送達後10日內以書狀敘明理由，經本院
向最高行政法院提出抗告（須按對造人數附具繕本）。
中　　華　　民　　國　　111 　年　　8 　　月　　31　　日

                             書記官　周　良　駿